臺灣臺南地方法院刑事判決　　　　　　　95年度訴字第1257號
公　訴　人　臺灣臺南地方法院檢察署檢察官
被　　　告　庚○○
選任辯護人　蔡進欽律師
　　　　　　蘇正信律師
　　　　　　蔡弘琳律師
被　　　告　辛○○
選任辯護人　翁瑞昌律師
上列被告等因強盜等案件，經檢察官提起公訴（九十五年度偵字
第一○四六○號），本院判決如下：
    主  文
庚○○、辛○○共同以非法方法，剝奪人之行動自由，庚○○處
有期徒刑貳年，辛○○處有期徒刑壹年貳月，均緩刑伍年，並均
應依執行檢察官之命令，向指定之公益團體、地方自治團體或社
區，各提供貳佰小時之義務勞務，緩刑期內均付保護管束。
    事  實
一、庚○○與丁○○、張春長及己○○等人經常相互賭博財物，
    庚○○因懷疑丁○○等人對其詐賭致其前後計約輸新臺幣（
    下同）二千萬元，遂邀成年男子「張文炳」（綽號「老大」
    ）助其確認此情，果係屬實則為其索討前遭詐賭所輸金額，
    因而與「張文炳」及其四名姓名年籍均不詳之成年男性友人
    基於妨害自由之犯意聯絡，先由庚○○與「張文炳」等人約
    妥時間後，再由庚○○於民國九十五年七月七日晚間十一時
    許，邀集丁○○、張春長前往臺南市○○○路○段六九○號
    「華漢車行」聚餐及賭博，丁○○則另帶友人乙○○一同前
    往，迨聚餐完畢後，眾人即開始以骰子賭博財物，迄翌日凌
    晨一時三十分許，「張文炳」與上開四名友人進入「華漢車
    行」，即宣稱丁○○及張春長等人係詐賭集團成員，並開始
    與庚○○共同以強暴方式剝奪丁○○、張春長及乙○○等三
    人之行動自由；而乙○○因與丁○○一同前來，又與庚○○
    並不熟識，縱乙○○表示其與丁○○及張春長無涉，庚○○
    仍認其亦係丁○○詐賭集團成員，因而與「張文炳」及隨行
    友人共同基於索賠意思，迫使丁○○、張春長及乙○○三人
    交出身上財物，甚至直接對丁○○、張春長及乙○○等人搜
    身，再將渠等放置賭桌上之財物搜刮一空，計取得丁○○現
    金二萬一千元及行動電話一具，取得乙○○現金九萬元、行
    動電話一具、手錶一只、戒指一枚及車鑰匙一副，張春長遭
    取走之財物則不詳，而妨害渠等行使上開財品之所有權；庚○○並再夥同與「張文炳」同來之友人徒手毆打丁○○、乙○○、張春長（傷害部份經丁○○、乙○○於本院審理時當
    庭以言詞撤回告訴，另傷害張春長部分則未據告訴），致使
    丁○○、乙○○、張春長均不能抗拒，庚○○再接續強逼丁○○簽具金額六十萬元之借據一張、金額六十萬元之本票三
    張等無義務之事。其後，庚○○因認己○○亦係丁○○等詐
    賭集團成員，遂將此情電告辛○○，而邀其一同前往尋找己○○，並命張春長以電話向己○○佯稱欲前往其車行泡茶。
    迨辛○○抵達「華漢車行」，庚○○與「張文炳」及其隨行
    友人即接續前妨害自由犯意，並均與辛○○基於共同妨害自
    由之犯意聯絡，分別駕駛乙○○所有車號７Ｊ－０５５５號
    自用小客車及庚○○所有車號ＯＢ－８４３０號自用小客車
    ，強　　押丁○○、乙○○、張春長於同日凌晨三時許抵達
    己○○所　經營位於臺南縣歸仁鄉○○路○段二三五號之「
    頤通汽車商行」，由庚○○向己○○宣稱已知悉其詐賭行為
    ，並與「張文炳」之友人下手接續強押己○○上車而剝奪其
    行動自由，當時丁○○因誆稱如廁逃脫庚○○等人掌握，而
    乙○○、張春長、己○○則被庚○○、辛○○及「張文炳」
    等人駕駛上開車輛押往臺南市○○○路「貝斯特ＫＴＶ」，
    進入包廂後，庚○○及「張文炳」等人即先徒手毆打乙○○
    、張春長、己○○，致己○○不能抗拒，並基於索賠意思，
    喝令己○○交出身上財物現金一萬六千元、行動電話一具、
    手錶一只及面額十萬元之支票一張、臺南中小企業銀行金融
    卡、土地銀行金融卡、國民身分證及駕駛執照等物，庚○○
    再要求己○○賠償其主觀上認遭己○○等人詐賭所損失金額
    約二千萬元，因而逼迫己○○簽發本票九張（面額一百萬元
    、七十萬元及三十萬元各一張、面額二百萬元及二千萬元各
    三張）、借據六張（二百萬元及二千萬元借據各三張）供作
    日後據以求償及擔保之用。惟庚○○仍恐己○○拒不支付上
    開本票、借據所擔保款項，便再共同為強取己○○車行之汽
    車抵押擔保，夥同辛○○與「張文炳」等人共同接續於同日
    上午七時許，將乙○○、張春長、己○○三人押回「頤通汽
    車商行」，嗣因丁○○及己○○之妻甲○○先後以電話報案
    ，經警據報到場時，「張文炳」及其友人已先行逃逸，張春
    長及乙○○並因而脫困（張春長因有案在身隨即離去）後，
    為警當場查獲庚○○及辛○○仍控制己○○行動自由。
二、案經丁○○、乙○○及己○○訴由臺南縣警察局歸仁分局報
    請臺灣臺南地方法院檢察署檢察官偵查起訴。
    理  由
一、證據能力方面：
    告訴人丁○○、乙○○及己○○於警詢時之陳述，係被告以
    外之人於審判外之陳述，且被告庚○○及辛○○之選任辯護
    人均不同意作為證據，依刑事訴訟法第一百五十九條第一項
    之規定，不得作為本案裁判基礎之證據資料。
二、實體事實之認定：
　(一)不爭執事項
　1.訊據被告庚○○不否認有於上揭時、地傷害丁○○、張春長
  　及己○○，且未經丁○○、乙○○、張春長及己○○之同意
    即拿取渠等財物以供擔保，丁○○並當場簽發如上述金額之
    本票及借據，嗣其再與被告辛○○、「張文炳」及四名隨行
    友人，與丁○○、乙○○、張春長同乘庚○○及乙○○所有
    自用小客車前往己○○之「頤通汽車商行」後，丁○○趁隙
    隱匿，其餘同行諸人即再與己○○共乘上開車輛前往「貝斯
    特ＫＴＶ」，並在「貝斯特ＫＴＶ」包廂內毆打己○○，己○○在「貝斯特ＫＴＶ」內簽發如上述金額之本票及借據，
    同行諸人返回「頤通汽車商行」後為警查獲等情。
  2.被告辛○○坦認與庚○○等人自「華漢車行」至「頤通汽車
    商行」，尋得己○○後，眾人再轉往「貝斯特ＫＴＶ」，己○○在「貝斯特ＫＴＶ」包廂內簽發如上金額之本票及借據
    ，其有毆打張春長、乙○○及己○○，其後同行諸人返回「
    頤通汽車商行」，因而為警查獲等情。
  (二)被告否認妨害自由及強制犯行之辯解：
  1.被告庚○○辯稱略以：伊從頭到尾都沒有押他們，也沒有毆
  　打乙○○，伊沒有搶丁○○等人的東西，是他們自願同行且
    自己要拿出來抵押的，也沒有強迫丁○○及己○○簽發本票
    及借據，理賠的金額是大家談判出來的云云。
  2.被告辛○○辯稱略以：伊沒有搶己○○的東西，也沒有押他
    們及強迫己○○簽發本票及借據云云。
  3.被告庚○○之選任辯護人為被告庚○○辯護略以：被告庚○○因懷疑丁○○等人詐賭，要求返還被詐賭財物乃要求被害
    人等簽發本票及借據，並無不法所有意圖；被告庚○○若有
    意強盜，豈有對認識之人要求簽發本票及借據而留下證據之
    理；況被告庚○○在警察到場時並未逃跑，可知被告庚○○
    並非強盜；再者，案發當晚被害人乙○○等人之行程，均係
    渠等同意，非遭剝奪行動自由等語。
  4.被告辛○○之選任辯護人為被告辛○○辯護略以：被告辛○○並無強盜本件被害人之財物，被告二人為警查獲時亦未搜
    獲任何被害人遭搶之財物；丁○○、乙○○及張春長遭搶財
    物時，被告辛○○並未到場；己○○於警詢及偵查中指訴下
    手強盜其財物之人並不相符；又被告辛○○並未分得任何財
    物，尚難認與「老大」等人有犯意聯絡及行為分擔；強盜犯
    行鮮有命被害人簽發本票或借據之情；再者，丁○○中途離
    去，被告等人並未注意，足見並無強押情事等語。
  (三)經查：
  1.強取財物部份：
  　上開事實中，有關被告庚○○、「張文炳」及隨行四名友人
    強迫交出或直接對丁○○、乙○○及己○○等搜身而取得上
    揭財物一節，除據證人丁○○、乙○○及己○○於偵查中及
    本院審理時指證綦詳外，被告庚○○亦於本院審理時坦認伊
    拿丁○○、乙○○及己○○等三人之財物作抵押並未經過渠
    等同意等語（本院卷第三百六十五頁）；參之「張文炳」與
    隨行友人及被告辛○○均係被告庚○○通知前往辨識有無詐
    賭情事及助陣，而丁○○、乙○○及己○○則因「張文炳」
    等人要求交出身上財物或由「張文炳」直接對渠等搜身，其
    後甚至恣意毆打丁○○等人，茍非被告庚○○及辛○○倚仗
    人多勢眾，丁○○等三人顯無可能心悅誠服交出財物或接受
    搜身。是丁○○、乙○○及己○○證述渠等財物遭被告庚○○等人強行取走一節，自屬可採。
  2.限制人身自由部分：
  (1)有關丁○○、乙○○、張春長在「華漢車行」遭被告庚○○
    及「張文炳」等人限制人身自由，復遭渠等及被告辛○○共
    同強押前往己○○經營之「頤通汽車商行」，丁○○在抵達
    後趁隙逃脫，被告庚○○及辛○○等人再強押己○○、張春
    長及乙○○前往「貝斯特ＫＴＶ」、返回「頤通汽車商行」
    ，乙○○及張春長先因「張文炳」等人逃逸而獲釋，己○○
    則繼續待在車內而遭限制人身自由等過程，業經證人即告訴
    人丁○○、乙○○及己○○於偵查中及本院審理時證述明確
    。丁○○、乙○○及張春長在「華漢車行」已遭被告庚○○
    及「張文炳」等人強取財物並毆打，絕無自願逗留「華漢車
    行」甚至深夜隨同被告庚○○等人四處奔走之可能。證人丁○○及乙○○證述遭強押之情，堪認屬實。
  (2)己○○固非遭毆打之後方才隨行，然據被告庚○○於本院審
    理時供述：到「頤通汽車商行」後，己○○在外面等，伊下
    車對他說，丁○○及張春長說你主使詐賭，伊問他要如何談
    等語（本院卷第三四九頁），果如所述，當被告庚○○及己○○所不相識之「張文炳」等眾人前往「頤通汽車商行」時
    ，己○○當已知悉被告庚○○等人來者不善，即無可能自願
    與眾人共同前往「貝斯特ＫＴＶ」。證人己○○指訴遭被告
    庚○○、辛○○及「張文炳」等人強押而限制其人身自由之
    過程，顯係實情。
  (3)證人即查獲警員戊○○於本院審理時證述：伊到現場時，看
    到二輛車，庚○○、辛○○、乙○○及己○○四個人，辛○○在車上與己○○一起坐後座，有印象辛○○右腳把己○○
    的腳勾住，但不確定等語（本院卷第一六七頁），核與證人
    即己○○之妻甲○○於本院審理時證述：伊要拉伊先生下車
　　，坐在伊先生旁邊的辛○○用手壓住伊先生大腿，伊看到那
  　個動作伊就知道了，所以不敢再提出要求等語（本院卷第二
    一九至二二○頁）大致相符，應屬可信。則證人己○○自從
    「頤通商行」與被告庚○○等人前往「貝斯特ＫＴＶ」後，
    復與眾人返回「頤通汽車商行」而為警查獲之期間，自係遭
    被告庚○○、辛○○及「張文炳」等人強行押解及限制人身
    自由無疑。被告二人及渠等選任辯護人辯稱並無強押情事，
    自無可採。
  3.強制簽發本票及借據部分：
  (1)上開有關丁○○及己○○遭強迫簽發本票及借據之事實，亦
    據丁○○、己○○及乙○○於偵查中及本院審理時證述相符
    ；被告庚○○於本院審理中亦供承己○○簽發本票及借據時
    有被強迫的感覺等語（本院卷第三五一至三五二頁）；而丁○○係在遭被告庚○○等人毆打後方才簽發本票及借據，復
    經證人丁○○於偵查中及本院審理時證述不移，核與證人乙○○於本院審理時證述相符，且為被告庚○○於準備程序所
    不爭執，自堪採信。
  (2)告訴人丁○○及己○○既在遭被告庚○○等人毆打後，復經
    被告庚○○要求簽發借據及本票，則渠等簽發本票及借據自
    係遭被告庚○○等人傷害之強暴行為後，所為壓抑意思自由
　　之行為。被告庚○○於本院審理時供述：己○○起先同意賠
　　償二百萬元，所以簽發本票及借據各二百萬，但伊輸了一、
  　二千萬元，己○○本來不願意賠這麼多，因「貝斯特ＫＴＶ
    」快要打烊，伊就出手打己○○，他才同意簽發二千萬元之
    本票及借據各三張等語（本院卷第三四九至三五○頁），亦
    可證明上情。
　4.被告辛○○之犯意聯絡
  (1)被告辛○○於本院審理時供述：案發當晚庚○○有用手機打
    給伊，之前打很多次，伊本來不去，最後一通說丁○○等三
    人指出己○○是詐賭主謀伊才去，因為伊要找己○○理論，
    為庚○○打抱不平，庚○○曾經跟伊說過，因為詐賭輸給己○○一千多萬元，伊等前往「貝斯特ＫＴＶ」就是為了處理
    被詐賭的事等語（本院卷第三三七、三四五頁），而依卷附
    被告庚○○所有0000000000號行動電話通聯記錄
    顯示，被告庚○○於九十五年七月八日凌晨零時至一時二十
    六分許，確曾與被告辛○○所使用0000000000號
    行動電話通聯五次，被告辛○○所陳尚非無據。
  (2)證人丁○○於本院審理時證述：辛○○到「華漢車行」時，
    錢已經被搶走了，本票還沒簽發等語（本院卷第一七三頁）
    ，其於偵查中則證述：辛○○是在「華漢車行」半途進來，
　　他當時說為何在伊的車行打架，之後蔡就獨自在一旁喝酒，
  　沒有參與強盜，伊在逃走之前，辛○○都沒有打伊或搶伊身
    上財物等語（偵查卷第三十一頁）；證人乙○○於本院審理
    證述：伊不確定辛○○到場時，伊等之財物是否被搶走了等
    語（本院卷第一八七頁），其於偵查中則證述：辛○○是在
    「華漢車行」的中途被庚○○叫來，是第五個到該車行之人
    ，但辛○○到車行只有喝酒沒有打人，辛○○在「華漢車行
    」也有講一些話，但講什麼伊忘記了，之後辛○○有參與所
    有過程，在「貝斯特ＫＴＶ」還動手打伊等語（偵查卷第三
    十至三十一頁）；證人庚○○亦於本院審理時證述：伊找辛○○到「華漢車行」是因為還要去找己○○等語（本院卷第
    三四九頁）。可見被告辛○○與庚○○間並非早有謀議，而
    係被告庚○○臨時通知前往「華漢車行」。被告辛○○抵達
    「華漢車行」前，被告庚○○及「張文炳」等人之犯行，自
    無從認定被辛○○有犯意聯絡及行為分擔。
  (3)然被告辛○○於本院審理時供述：庚○○最後打電話告訴伊
    丁○○等三人說詐賭是己○○主謀的，因為伊想要去找己○○理論，伊想替庚○○打抱不平等語（本院卷第三四五頁）
    ，核與被告庚○○所供其聯繫被告辛○○前往之說法及目的
    相符。則被告辛○○在與被告庚○○電話聯繫後，其前往「
    華漢車行」與被告庚○○會合，再共同轉往「頤通汽車商行
    」找己○○之目的已甚明確。其次，被告辛○○在「貝斯特
    ＫＴＶ」內確曾毆打乙○○、張春長及己○○等人，業據乙○○及己○○證述一致，且經被告辛○○供認屬實，而其毆
    打己○○之原因，係因其詢問結果認為還沒處理好詐賭賠償
    事宜，毆打乙○○原因則係其認為乙○○與己○○等詐賭集
    團同夥，而且他們還想繼續詐賭，亦據被告辛○○於準備程
    序及審理程序供述在卷（本院卷第四十一、三三八、三四三
    頁），足見其有與被告庚○○等人強迫己○○當晚簽發本票
    、提出擔保物，甚至教訓乙○○等人之意思甚明。更何況，
    當眾人返回「頤通汽車商行」之際，「張文炳」及隨行友人
    已然逃逸，然於被告庚○○向己○○之妻甲○○索取汽車鑰
    匙之際，被告辛○○仍在車內負責看守己○○，業據本院認
    定屬實，被告辛○○顯仍繼續與被告庚○○共同限制己○○
    行動自由。則被告辛○○到達「華漢車行」後，即與被告庚○○及「張文炳」等人基於犯意聯絡，並參與強押丁○○、
    乙○○、張春長及己○○及強取己○○財物並強迫其簽發本
    票、借據之犯行，殆無疑問。自未能以被告辛○○到達「華
    漢車行」時，或在到達「貝斯特ＫＴＶ」前，均未出手毆打
    被害人，或出言強令己○○為何舉動，即謂與被告庚○○及
　　「張文炳」等人之犯行與之無涉。被告辛○○所辯，無非卸
  　責之詞，無可採信。
　(五)綜上所述，本件事證已臻明確，被告庚○○及辛○○之犯行
  　均堪認定，應於依法論科。
三、論罪科刑：
　(一)核被告庚○○及辛○○所為，均係犯刑法第三百零二條第一
    項之以強暴方法剝奪人之行動自由罪。公訴人雖認被告係涉
    有刑法第三百三十條之加重強盜罪嫌，惟按刑法上強盜等罪
    所謂之意圖不法所有之意義，必行為人自知對於該項財物並
    無法律上正當權源，圖以巧取掠奪之手段，占為己有，始與
    同法第十三條之故意條件相符，若行為人自信確有法律上正
    當所有之原因，縱其取物之際，手段涉於不法，仍與強盜等
    罪之意思要件不合，最高法院二十七年上字第一四○四號著
    有判例。查：
  1.主觀上有無不法所有意圖：
  (1)證人己○○於本院審理時證述：伊與庚○○係固定之牌友，
    前後約十年，還有其他固定的朋友，賭博輸贏不一定，大的
    時候是幾十萬元，小的時候二、三萬元，賭博方式有麻將、
    撲克牌、天九牌、骰子等，賭博地點也包括友人住處、通訊
    行、伊及庚○○之車行或ＫＴＶ等，也有與丁○○、張春長
    賭過，伊賭贏的時候有收過庚○○簽發之支票，陸陸續續不
    止一張，金額十萬至二十萬元等語（本院卷第二○二至二○
    三頁），可知被告庚○○與己○○、丁○○、張春長及其他
    友人間，有長期相互賭博財物關係，且渠等輸贏金額非在少
    數。
  (2)證人丁○○於本院審理時證述：「老大」指責伊等詐賭，所
    以叫伊簽發本票等語（本院卷第二○二至二○三頁）；證人
    乙○○證述：當時有在說詐賭的事，丁○○簽發本票的確實
    原因伊不知情，但當時有說到賭博，老大有要求伊簽發本票
    ，伊說伊是陪同丁○○來的，與伊無關，老大就說伊不用簽
    本票等語（本院卷第一八九頁）；證人己○○則證述：他們
    說伊詐賭，庚○○說伊詐賭他三千萬元，所以強逼伊簽發本
    票等語（本院卷第二○七頁），甚至證人即查獲之警員戊○○亦證述：被告庚○○、辛○○於製作警詢筆錄時有陳述被
  　詐賭之情形等語（本院卷第一六七頁）。可知被告庚○○及
    辛○○在為上開犯行之際，確曾向丁○○、乙○○、張春長
    及己○○等人宣稱係索討遭詐賭之損失。
  (3)被告庚○○於本院審理時供述：到「貝斯特ＫＴＶ」後，己○○與伊等談和解，剛開始他推說不知情，後來張春長告訴
    他在「華漢車行」的過程，己○○才承認主使詐賭等語（本
    院卷第三四九頁）；而證人己○○於本院審理時亦證述：伊
    被打到沒辦法才承認有詐賭等語（本院卷第二○七頁），可
    知無論是何原因，告訴人己○○確曾承認詐賭行為。又證人
    辛○○亦證述：被告庚○○打很多次電話給伊，伊本來不去
    ，最後一通說己○○詐賭伊才去等語（本院卷第三三六頁）
    。可知被告庚○○非僅對丁○○、乙○○、張春長或己○○
    方才宣稱詐賭，亦向被告辛○○指摘前揭告訴人此節。則顯
    非能排除被告庚○○主觀上確係基於遭詐賭損失匪淺之索賠
    意思，而為上開妨害自由犯行之可能性。
  (4)被告庚○○既與己○○、丁○○及張春長等人有長期且輸贏
    不在少數之賭博財物關係，則長期累積之輸贏總計自屬可觀
    ，亦非能以歷來盈虧總計相抵而論斷輸贏。尤有甚者，賭博
    輸贏關乎賭博技巧，關乎運勢好壞，甚至觀乎參與賭博者之
    認知，參與賭博之人若主觀上認為遭詐賭所損失金額，不僅
    支付之賭本，甚至包括該贏未贏之金額者，亦不足為奇。是
    縱無確切證據可資認定丁○○、張春長及己○○等人有詐賭
    情事或其因遭詐賭損失多少金額。然被告庚○○依據其與己○○、丁○○及張春長甚至其他亦經被告庚○○歸類為「詐
    賭集團」成員者間，長久以往之各式賭博輸贏，主觀上因認
    約遭詐賭損失二千萬元，並全然歸咎於己○○、丁○○及張
    春長等人，尚非無的放矢。
  (5)又證人丁○○復證述：被告辛○○曾與伊及張春長賭過，伊
    當時與其他有贏錢，辛○○輸了多少錢伊不知道等語（本院
    卷第一八一頁），被告辛○○亦供述：伊曾輸給丁○○、張
    春長及其他人計約一、二十萬元（本院卷第三四一頁）。則
    被告辛○○依憑自身經歷，及與被告庚○○之關係，信賴被
    告庚○○所稱破獲丁○○等人詐賭之說詞，亦核非無稽。
  2.強取告訴人乙○○財物部分
  (1)被告庚○○於本院審理時供述：伊懷疑乙○○是丁○○的同
    黨，因為七月四、五日他與丁○○前來邀伊賭博等語（本院
    卷第三五三頁），其於檢察官起訴移審本院訊問時供陳：因
    為乙○○剛去賭一、二次，所以伊不追究他，就沒有打他等
    語（本院卷第十四至十五頁），被告辛○○亦於本院審理時
    證述：伊認為乙○○與他們同夥，而且他們有心還要詐賭，
    他們的動機就是要來賭博，所以伊才打乙○○等語（本院卷
    第三四三頁）。又證人丁○○於本院審理時亦證述：「老大
    」說因為乙○○有７Ｊ－０５５５號車子在那邊，所以不用
    簽發本票等語（本院卷第一七八頁）。顯然，被告庚○○及
    辛○○主觀上亦懷疑甚至認為乙○○係丁○○、張春長等詐
    賭集團成員。
  (2)證人乙○○於本院審理時證述：伊與庚○○見過二次面，不
　　太熟，當晚伊載丁○○到庚○○那邊吃海產，吃完後庚○○
  　拿骰子出來玩，之後打算去唱歌等語（本院卷第一八六、一
    九○頁），其於偵查中亦證述：當時是丁○○要伊開車載他
    到中華西路，當時伊與丁○○及張春長、庚○○一起吃東西
    ，吃完後庚○○就拿骰子要玩，期間庚○○不停跑到廁所打
    電話，突然有四個人進來，庚○○表示「老大這裡交給你處
    理」，該四人即輪流喊「錢不要動，身上東西拔下來，鑰匙
    交出來」，伊桌上約一萬多元遭到搶走等語（偵查卷第三十
    頁）。被告庚○○於偵查中亦供述：在案發前伊不認識乙○○，在案前只見過一次面，只是玩骰子，事後才知道他叫乙○○等語（本院卷第七十三頁）。可知被告庚○○與乙○○
    不相熟識，而案發當晚乙○○與丁○○一道前往「華漢車行
    」，並且參與丟擲骰子之賭博，殆無疑問。
  (3)被告庚○○既與乙○○不相熟識，而乙○○復與丁○○一同
    前往被告庚○○之「華漢車行」，並參與賭博財物，被告庚○○因而懷疑或甚至認為乙○○亦屬丁○○及張春長等人詐
    賭集團成員，尚非無所憑。又證人丁○○於本院審理時亦證
    述：「老大」所說的詐賭與庚○○所述之詐賭係指同一件事
    情，「老大」及庚○○是溝通好的等語（本院卷第一八一頁
    ）。是被告庚○○與「張文炳」及隨行友人共同強取乙○○
    放置賭桌上及身上財物，尚難認有何不法所有意圖。
  3.己○○簽發超出被告庚○○宣稱遭詐賭損失金額部分
  (1)被告庚○○於本院審理中固陳稱伊遭詐賭損失二千萬元等語
    。然證人己○○於偵查中證述：伊被迫簽發金額二百萬元及
    二千萬元之本票及借據各三張、金額一百萬元、七十萬元及
    三十萬元之本票各一張等語（偵查卷第三十二頁）。被告庚○○於本院審理中就證人己○○所簽發如其上揭所述張數、
    金額之本票及借據並不爭執，堪認屬實。是若就本票形式上
    金額，己○○共簽發總計達六千八百萬元之本票。
  (2)被告庚○○對強制告訴人己○○簽具如上揭所述張數、金額
    之本票及借據，辯稱係「大哥」說要簽發一式三份等語。就
    借據簽發一式三份，尚與民間借貸習慣無違，然本票簽發一
    式三份，於長期使用票據之被告庚○○而言，則屬荒謬。惟
    證人己○○於本院審理時證述：伊當時總共簽發二千六百多
　　萬元之本票，庚○○說伊詐賭他三千萬元，實際上伊從他那
  　邊贏不會超過三十萬元等語（本院卷第二○一、二○七頁）
    ，而被告庚○○亦供述：己○○起先同意賠償二百萬元，所
    以簽發本票及借據各二百萬元，後來伊不同意，因為伊輸了
    一、二千萬元，剛開始己○○不同意賠償那麼多，到了「貝
    斯特ＫＴＶ」快打烊時，伊就出手打己○○，他才同意簽發
    二千萬元的本票及借據各三張等語（本院卷第三五○頁）。
    可見被告庚○○強制己○○簽發本票時，無論被告庚○○「
    要求賠償之金額」，或甚至「己○○主觀上認為被強制賠償
    之金額」，均非如上揭己○○實際簽發本票之總計金額即六
    千八百萬元，反而與被告庚○○聲稱「因被詐賭之損害金額
    」較為接近。亦即，被告庚○○主觀索求尚難認高達己○○
    實際簽發本票總計金額六千八百萬元。
  (3)再衡之常情，本票於未經兌現前僅屬新債清償或供擔保之功
    能，被告庚○○尚非實際獲得清償。就此，證人己○○於本
　　院審理時證述：被告庚○○等人係先毆打伊，其後逼迫伊簽
  　發本票，再搶伊的東西，其後又繼續毆打伊，天亮後，伊等
    再返回「頤通汽車商行」，他們還要牽伊車行的車子當抵押
    品，庚○○當時有向伊太太要車鑰匙等語（本院卷第二○○
    、二○五頁）；而被告庚○○於本院審理時亦供述：伊拿走
    己○○身上東西是要作抵押用，後來「貝斯特ＫＴＶ」快打
    烊，雖然己○○已然簽發二千萬元本票及借據，然口頭上不
    同意賠償二千萬元，所以伊要求返回「頤通汽車商行」繼續
    談，並看己○○要提出如何抵押品，伊索取己○○開的車鑰
    匙，是有拿他車子作抵押之意思，且伊有向己○○建議拿其
    出售車作抵押，但己○○不接受等語（本院卷第三五○、三
    五三頁）。可見被告庚○○雖要求己○○簽發鉅額借據及本
    票，然其目的應非僅為取得己○○簽發本票、借據形式上所
    表彰之債權，亦包含損害賠償債權之擔保。
  (4)無論被告庚○○強制己○○簽發本票之目的，係難認為高達
    己○○實際簽發本票總計金額，抑或僅係其主觀損害賠償債
    權之擔保，均尚難認定被告庚○○本件強制己○○簽發上開
    本票部分有不法所有意圖。
  4.從而，被告庚○○及辛○○此部分行為，與強盜罪之構成要
    尚有未合，復查無其他確切證據足以證明被告二人心存不法
    所有意圖而有強盜犯行，被告二人於妨害其自由中強取告訴
    人己○○財物並強制簽發本票，亦僅能該當於刑法第三百零
    四條以強暴使人行無義務之事或妨害人行使權利之構成要件
    。
  (二)按刑法第三百零二條之妨害自由罪，係妨害他人自由之概括
    規定，如以使人行無義務之事為目的，而其方法已達剝奪他
    人行動自由之程度時，其使人行無義務之事，已為剝奪他人
    行動自由之行為所吸收，應僅成立剝奪他人行動自由罪，不
    再論以刑法第三百零四條第一項之強制罪，本件被告二人妨
    害丁○○、乙○○、張春長及己○○之行動自由，其目的在
    於為被告庚○○追償所稱遭詐賭所受損害，因此其等於妨害
    自由行為之中，使丁○○、己○○行無義務之事或妨害丁○○、乙○○及己○○行使權利之強制行為，已為渠等妨害自
    由行為所吸收，不另論罪。
  (三)被告庚○○先與「張文炳」及隨行友人在「華漢車行」中限
    制告訴人丁○○、乙○○及張春長之行動自由，繼而與被告
    辛○○、「張文炳」及隨行友人強押丁○○、乙○○、張春
    長前往「頤通汽車商行」，再強押乙○○、張春長及己○○
    前往「貝斯特ＫＴＶ」，其後復強押三人返回「頤通汽車商
    行」等過程，被告庚○○及辛○○顯係基於剝奪同一詐賭集
    團成員之犯意，而利用同一機會，接續實施妨害自由行為，
    且係侵害同一法益，為接續犯，僅評價為單一剝奪他人行動
    自由行為。
  (四)被告庚○○、辛○○與「張文炳」及隨行四名真實姓名年籍
    均不詳之成年男子友人間，就妨害自由行為，有犯意之聯絡
    及行為之分擔，均為共同正犯。
  (五)被告二人及其等共犯以單一行為強押丁○○、乙○○、張春
    長及己○○之犯行，侵害數被害人之人身自由法益，為想像
    競合犯，應依刑法第五十五條之規定，從一重處斷。
  (六)爰審酌被告二人犯罪動機、目的係為索賠主觀上認遭詐賭之
    損害、然卻夥同「張文炳」等不詳姓名年籍之數人妨害被害
    人之人身自由，並對被害人等施以暴行，無視法治秩序，被
    害人身心所受影響、且被告二人均實際出手攻擊被害人、犯
    罪後於本院坦承部分犯行，已具悔意，並經被害人三人撤回
    傷害告訴，顯見已獲其等諒解等一切情狀，量處如主文所示
    之刑，以資懲儆。
  (七)被告二人均未曾因故意犯罪而受有期徒刑以上刑之宣告，有
    臺灣臺南地方法院檢察署刑案資料查註紀錄表及臺灣高等法
    院被告前案紀錄表可按，渠等因一時失慮，致罹刑典，經此
    偵審程序、刑之宣告及羈押處分，應知警惕，諒無再犯之虞
    ，本院因認前開所宣告之刑，以暫不執行為適當，爰依刑法
    第七十四條第一項第一款之規定宣告被告二人均緩刑五年。
    惟因被告二人係因欠缺遵守法紀之正確觀念致觸犯本罪，為
    使渠等能深切體認在法治國家中遵守法律規定之重要性，避
    免其緩刑宣告不致輕易遭到撤銷，爰依刑法第七十四條第二
    項第五款規定，命被告二人均於緩刑期內，依執行檢察官之
    命令，向指定之公益團體、地方自治團體或社區，提供二百
    小時之義務勞務，且依刑法第九十三條第一項第二款之規定
    ，於緩刑期內併付保護管束。
四、公訴意旨另以：被告庚○○於民國九十五年七月七日十一時
    許，先向丁○○、張春長佯稱要請客，邀約渠等前往臺南市
    ○○○路二段六九○號「華漢車行」一起聚餐，丁○○、張
    春長不疑有他，遂同意庚○○之邀約前往上址，且丁○○另
    帶同友人乙○○一同抵達「華漢車行」參加聚餐，然迨聚餐
    完畢，於翌日凌晨一時三十分許，遽有四名真實姓名年籍不
    詳成年男子走入「華漢車行」，並即對丁○○、乙○○、張
    春長喝令「先不要動、身上的東西拔下來、鑰匙交出來」等
    語，庚○○亦即夥同該四名男子共同動手毆打丁○○、乙○○、張春長，且若有不從，即持螺絲起子鑽渠等手心，辛○○抵達「華漢車行」，而庚○○再令張春長電話邀約己○○
    ，庚○○、辛○○及該四名同夥即分別駕駛車號７Ｊ－０５
    ５５號自小客車及車號ＯＢ－８４３０號自小客車，強押丁○○、乙○○、張春長一同前往己○○所經營位於臺南縣歸
    仁鄉○○路○段二三五號之「頤通汽車商行」，於七月八日
    凌晨三時三十分許，抵達上址，而己○○隨即開門迎接張春
    長，然旋遭庚○○、辛○○及其餘同夥強押上車，適時丁○○見有機可趁，即躲在廁所內而順利逃脫，乙○○、張春長
    、己○○則被庚○○、辛○○及該四名男子駕駛上開二部自
    小客車再押往臺南市○○○路貝斯特KTV，迨抵達貝斯特KTV
    包廂內，庚○○、辛○○及其餘四名同夥即又基於傷害之犯
    意，動手毆打乙○○、張春長、己○○，致丁○○、乙○○
　　、己○○分別因此受有右下顎皮下瘀青及腫脹之傷害及頭部
  　、胸部、腰部受傷與頭部、雙手、身體多處瘀傷等傷害。因
    認被告庚○○及辛○○均涉犯刑法第二百七十七條第一項之
    傷害罪嫌。惟按告訴乃論之罪，告訴人於第一審辯論終結前
    得撤回其告訴；又告訴經撤回者，應諭知不受理之判決，刑
    事訴訟法第二百三十八條第一項及第三百零三條第三款定有
    明文。本件被告庚○○及辛○○因傷害告訴人丁○○、乙○○及己○○案件，依同法第二百八十七條前段規定本罪須告
    訴乃論，而告訴人丁○○、乙○○、己○○均於本院言詞辯
    論終結前撤回告訴，有本院審判筆錄及撤回告訴狀（本院卷
    第一七七、一九三、三八六頁）附卷可稽。參諸前揭說明，
    原應諭知不受理之判決，惟此部分公訴人認與前開有罪部分
    有吸收犯之實質上一罪之關係，爰不另為不受理之諭知。
五、依被告庚○○及辛○○之供述，本件被告二人係夥同「張文
    炳」及其隨行友人共同對告訴人等妨害自由，復經本院函查
    被告庚○○所使用上開行動電話通聯記錄及案發當日凌晨所
    聯繫0000000000號行動電話後，確係「張文炳」
    其人與被告庚○○聯繫，則張文炳亦涉犯刑法第三百零二條
　　之妨害自由罪嫌，應由本院依職權告發，移送檢察官另行偵
  　辦。
據上論斷，應依刑事訴訟法第二百九十九條第一項前段，刑法第
二十八條、第三百零二條第一項、第五十五條、第七十四條第一
項第一款、第二項第五款、第九十三條第一項第二款，刑法施行
法第一條之一第一項、第二項前段，判決如主文。
本案經檢察官丙○○到庭執行職務。
中　　華　　民　　國　　96　　年　　 1　　月　　23　　日
　　　　　　　　刑事第十庭  審判長法　官　陳欽賢
                                  法  官  林臻嫺
                                  法  官  陳賢德
以上正本證明與原本無異。
如不服本判決，應於收受送達後10日內向本院提出上訴書狀（應
附繕本）。
　　　　　　　　　　　　　　　　　書記官  莊文茹
中　　華　　民　　國　　96　　年　　1 　　月　　26　　日
附錄論罪科刑法條中華民國刑法第三百零二條第一項私行拘禁或
以其他非法方法，剝奪人之行動自由者，處五年以下有期徒刑、
拘役或三百元以下罰金。
